【裁判字號】    92,簡上,97
【裁判日期】    920731
【裁判案由】    傷害
【裁判全文】
臺灣桃園地方法院刑事判決                          九十二年度簡上字第九七號
    上  訴  人  臺灣桃園地方法院檢察署檢察官
    被      告  丙○○
右上訴人因被告傷害案件，不服本院中壢簡易庭於中華民國九十二年一月十五日所為
九十一年度壢簡字第二八三號第一審刑事簡易判決（聲請簡易判決處刑書案號：臺灣
桃園地方法院檢察署九十一年度偵字第二三一八號），提起上訴，本院合議庭第二審
判決如左：
    主  文
上訴駁回。
    事實及理由
一、本案經本院審理結果，認第一審以被告丙○○犯刑法第二百七十七條第一項之傷
    害罪，判處拘役三十日，並諭知易科罰金折算之標準為三百元折算一日。認事用
    法及量刑均無不當，應予維持，並引用第一審判決書記載之事實、證據及理由（
    詳如附件，第一審判決書）。此外並有被告於本院審理中之自白，及告訴人甲○
    ○、代理人乙○○於本院審理中所為陳述筆錄為證。
二、上訴意旨略以：被告傷害之情節不輕，犯後又拒絕和解，顯無悔意，原審判決量
    刑尚屬過輕，告訴人亦表不服而請求上訴，請求將原判決撤銷，更為合適之判決
    等語。
三、按法官於有罪判決中，究應如何量處罪刑，抑或是否宣告緩刑等，均為實體法賦
    予審理法官裁量之刑罰權事項，法官行使此項裁量權，自得依據個案情節，參諸
    刑法第五十七條所定各款犯罪情狀之規定，於該法定刑度範圍內，基於合義務性
    之裁量，量處被告罪刑；至是否為緩刑之宣告，亦應形式上審究是否符合刑法第
    七十四條所定前提要件，並實質上判斷被告所受之刑，是否有以暫不執行為適當
    之情形等要件。質言之，法官為此量刑或緩刑宣告之裁量權時，除不得逾越法定
    刑或法定要件外，尚應符合法規範之體系及目的，遵守一般有效之經驗及論理法
    則等法原則，亦即應兼顧裁量之外部及內部性，如非顯然有裁量逾越或裁量濫用
    之違法情事，自不得任意指摘為違法，此亦為最高法院歷年多起判例所宣示之原
    則（參見最高法院八十年台非字第四七三號判例、七十五年台上字第七０三三號
    判例、七十二年台上字第六六九六號判例、七十二年台上字第三六四七號判例等
    ）。本院以為，量刑或緩刑宣告與否之裁量權，乃憲法所保障法官獨立審判之核
    心，法院行使此項裁量權，亦非得以任意或自由為之，仍應受一般法律原理原則
    之拘束，即仍須符合法律授權之目的、法律秩序之理念、國民法律感情及一般合
    法有效之慣例等規範，尤其應遵守比例原則及平等原則之意旨，否則即可能構成
    裁量濫用之違法（另參見最高法院八十六年度台上字第七六五五號判決）。亦即
    如非有裁量逾越或裁量濫用之明顯違法情事，自不得擅加指摘其違法或不當，即
    使上級法院對下級法院裁量權之審查，亦應同此標準，此不僅在保障法官不受任
    何制度外之不當干涉，更保障法官不受制度內的異質干涉，此方符憲法第八十條
    所宣示獨立審判之真義，附此敘明。
四、末按刑事訴訟法分別於民國七十九年八月三日、八十四年十月二十日及八十六年
    十二月十九日修正公布，關於簡易程序之制度設計，因酌採英美法制國家關於「
    認罪（刑）協商」制度之精神，爰增修訂刑事訴訟法第四百五十一條之一，賦予
    自白犯罪之被告得於偵查中向檢察官、審判中向法院，表示願受科刑之範圍或願
    意接受緩刑之宣告，經檢察官（及法院）之同意後，原則上法院應於該求刑或緩
    刑宣告範圍內為判決，該條第一項、第三項及第四項分別定有明文。而法院依第
    四百五十一條之一之請求所為之科刑判決，不得上訴，刑事訴訟法第四百五十五
    之一第二項並定有明文，其立法目的在合理有效限制被告及檢察官之上訴權，被
    告所獲之被決刑度既符合其請求，復經檢察官之同意，被告自不得於事後復反悔
    而再行上訴，檢察官基於公權力「禁反言」之原則，及維護被告之信賴利益，亦
    不應推翻其同意而復行上訴，此方為簡易程序及「認罪（刑）協商」制度之原意
    。須強調者，此處限制上訴之規定，應適用於檢察官同意之求刑，如單純係法院
    及被告間之協商求刑，而未有檢察官之參與，即不得以前述規定限制被告及檢察
    官之上訴權，對檢察官而言，其既代表國家發動刑罰權，且刑罰之執行又屬檢察
    官之職權，檢察官既自始未參與認罪（刑）之協商，即不應受此協商結果之拘束
    ，自屬當然；就被告而言，如在檢察官未參與之下，被告單方面與法院協商具體
    刑度，法院在被告接受之刑度範圍內為判決，即限制被告之上訴權，事後檢察官
    卻得以量刑非當等理由提起上訴，對於信任法院之被告，頗有受突襲之感覺。是
    本院以為，如為求兼顧實質正義及訴訟經濟，以發揮簡易程序之制度目的，所謂
    「認罪（刑）協商」，宜於檢察官聲請簡易處刑時即完成，法院即依法於檢察官
    及被告協商之範圍內為判決，否則如於簡易程序進行中始進行之認罪（刑）協商
    ，仍應由法院、檢察官及被告三方共同參與，方得限制被告及檢察官之上訴權，
    惟如此仍須檢察官蒞庭，反增加簡易程序之負擔。是根本解決之道，檢察官應偵
    查中即試行認罪（刑）協商，如檢察官未踐行此一程序，事後由法院與被告協商
    並依此為判決時，實不宜動輒以量刑不當為上訴理由，徒然增加檢察官及法院之
    負擔，並斲傷國家公權力之公信力。
五、查原審業經審酌被告犯罪之動機、目的，手段、所生之危害，及未與被害人等達
    成和解等一切情狀，量處拘役之刑，業符憲法比例原則及平等原則之要求，尚無
    違法不當之處，上訴意旨以量刑過輕且不當等語指摘，自無理由，應予駁回。另
    供為本件犯罪所用之行動電話，未經扣案，且無證據證明為被告所有，爰不予宣
    告沒收。至告訴人即被害人是否獲得賠償等情，雖涉量刑之考量，惟本案既係檢
    察官聲請簡易處刑，檢察官復未與被告、告訴人等協商具體刑罰種類，原審已參
    酌各項情狀，自難謂違法，又告訴人尚得依民事訴訟之途徑，獲得賠償，對告訴
    人之權益自無影響，附此敘明。
據上論斷，應依刑事訴訟法第四百五十五條之一第三項、第三百六十八條、第三百七
十三條，判決如主文。
本案經檢察官林秀敏到庭執行職務
中    華    民    國      九十二      年      七      月    三十一      日
                                    臺灣桃園地方法院刑事第二庭
                                        審判長法  官  徐  培  元
                                              法  官  曾  正  耀
                                              法  官  錢  建  榮
右正本證明與原本無異。
不得上訴。
                                              書記官  劉  寶  霞
中    華    民    國      九十二      年      八      月      五        日
附件：刑事簡易判決書一件
附錄本案論罪科刑法條全文：
刑法第二百七十七條
傷害人之身體或健康者，處三年以下有期徒刑、拘役或一千元以下罰金。
犯前項之罪因而致人於死者，處無期徒刑或七年以上有期徒刑；致重傷者，處三年以
上十年以下有期徒刑。


司法院資訊處製作；財團法人民間司法改革基金會備份。
